【裁判字號】    96,訴,629
【裁判日期】    970912
【裁判案由】    偽造文書等
【裁判全文】
臺灣新竹地方法院刑事判決               96年度訴字第629號
公  訴  人  臺灣新竹地方法院檢察署檢察官
被      告  丙○○
上列被告因偽造文書等案件，經檢察官提起公訴（96年度偵字第
4179號），本院依簡式審判程序判決如下：
    主  文
丙○○行使偽造私文書，足以生損害於他人，累犯，處有期徒刑
伍月。減為有期徒刑貳月又拾伍日，如易科罰金，以新臺幣壹仟
元折算壹日。偽造之甲○○名義之印章壹顆、「勞工保險死亡給
付同一順序受益人共同具領同意書」上偽造之甲○○名義之印文
壹枚及署押壹枚均沒收之。又意圖為自己不法之所有，而侵占自
己持有他人之物，累犯，處有期徒刑陸月。減為有期徒刑月，
，如易科罰金，以新臺幣壹仟元折算壹日。應執行有期徒刑伍月
，如易科罰金，以新臺幣壹仟元折算壹日。偽造之甲○○名義之
印章壹顆、「勞工保險死亡給付同一順序受益人共同具領同意書
」上偽造之甲○○名義之印文壹枚及署押壹枚均沒收之。
    事  實
一、丙○○前曾於民國88年間因犯詐欺等罪，經臺灣高等法院於
    90年6 月13日以90年度上訴字第546 號判處有期徒刑6 月，
    於90年7 月12日確定，並於90年10月15日易科罰金執行完畢
    ，其猶不知悔改。
二、緣丙○○為甲○○母親曾薏竹第三任丈夫，甲○○則為曾薏
    竹與第一任丈夫石培昆所生。丙○○於95年2 月18日，因酒
    後不能安全駕駛，發生車禍，致乘客曾薏竹傷重不治死亡（
    其涉嫌過失致死等案件，另經本院判決確定在案），丙○○
    為請領勞工保險局之死亡給付，竟基於行使偽造私文書之犯
    意，於95年8 月15日前約1 個星期內某日，在位於臺北縣三
    峽鎮之某刻印行處，未經甲○○同意，委請不知情之該行老
    闆偽刻甲○○之印鑑後，即於95年8 月15日前往勞工保險局
    ，在「勞工保險死亡給付同一順序受益人共同具領同意書」
    上，偽造甲○○簽名之署押1 枚，並持上揭偽造之甲○○印
    章偽蓋印文1 枚在前述同意書上，而偽造完成表示甲○○同
    意委由不知情之彭群懿（即丙○○之女兒）辦理共同具領，
    及將金額匯入彭群懿帳戶內之內容之同意書後，隨即持交勞
    工保險局之承辦人員而行使，致勞工保險局審核無誤後，於
    同年9 月初，便將新臺幣（下同）609000元之給付款匯入指
    定帳戶內，足以生損害於甲○○及勞工保險局審查之正確性
    。丙○○領得上揭款項後，因需款周轉，乃另行起意，並基
    於意圖為自己不法之所有，將甲○○應分得之121800元侵占
    入己，供己花用殆盡。嗣因甲○○接到勞工保險局之核定通
    知書，始悉上情。
二、案經甲○○訴由臺灣新竹地方法院檢察署檢察官偵查起訴。
    理  由
一、本件被告丙○○所犯行使偽造私文書及侵占等罪，均非死刑
    、無期徒刑、最輕本刑為三年以上有期徒刑之罪，或高等法
    院管轄第一審之案件，被告於本院準備程序進行中，就被訴
    事實為有罪之陳述，經本院合議庭認合於新修正刑事訴訟法
    第273 條之1 第1 項之規定，裁定進行簡式審判程序，合先
    敘明。
二、訊據被告丙○○對於上揭事實坦承不諱，並經告訴人甲○○
    及告訴代理人乙○○指訴綦詳，且為證人即被告之岳母張文
    馨證述在卷，復有戶籍謄本3 份、家族系統簡表1 份、臺灣
    新竹地方法院檢察署相驗屍體證明書1 份、勞工保險本人死
    亡給付申請書暨給付收據1 份、勞工保險死亡給付同一順序
    受益人共同具領同意書1 份、勞工保險局於96年3 月9 日以
    保承簡管字第09678028940 號函送之勞工保險加保申請表及
    退保申請表資料1 份等在卷足稽，足認被告之自白核與事實
    相符而堪採信，本案事證明確，被告上開犯行，洵堪認定，
    應予依法論科。
三、核被告丙○○所為，係犯刑法第216 條、第210 條之行使偽
    造私文書罪、同法第335 條第1 項之侵占罪。被告利用位於
    臺北縣三峽鎮之不知情某刻印者偽刻印章，係屬間接正犯。
    又被告偽造印章、署押及印文之行為，均為偽造私文書之階
    段行為，而偽造私文書之低度行為，應為行使之高度行為所
    吸收，均不另論罪。又被告所犯上揭行使偽造私文書罪及侵
    占罪間，犯意個別，行為互殊，應予分論併罰。又被告前曾
    於88年間因犯詐欺等罪，經臺灣高等法院於90年6 月13日以
    90年度上訴字第546 號判處有期徒刑6 月，於90年7 月12日
    確定，並於90年10月15日易科罰金執行完畢等情，有臺灣新
    竹地方法院檢察署刑案資料查註紀錄表及臺灣高等法院被告
    全國前案紀錄表各1 份在卷足參，其於五年以內故意再犯本
    件有期徒刑以上之罪，為累犯，應依刑法第47條第1 項之規
    定加重其刑。爰審酌被告犯罪之動機、目的、手段、所生危
    害、與告訴人關係、擅以告訴人之名義領取保險給付款後，
    不思儘速返還，侵占入己而花用殆盡，之後更一再拖延，且
    經本院通緝始行到案，於本院審理時雖坦承犯行，但對和解
    部分僅多次承諾欲清償，卻始終未履行，致使告訴人及告訴
    代理人多次往返，徒勞無功，足認被告犯後態度並非良好等
    一切情狀，量處如主文所示之刑，並定其應執行刑。又被告
    犯罪後，中華民國九十六年罪犯減刑條例業經總統於96年7
    月4 日公布，並自同年月16日起生效施行，核本件被告之犯
    罪時間，係在96年4 月24日以前，合於該條例所列之減刑要
    件，爰依該條例第2 條第1 項第3 款之規定，減其宣告刑二
    分之一，如主文所示之刑，並諭知易科罰金之折算標準，以
    資懲儆。又被告向勞工保險局冒用告訴人名義所填具之「勞
    工保險死亡給付同一順序受益人共同具領同意書」，因已向
    勞工保險局行使，非屬被告所有，不得宣告沒收之。又被告
    所偽造之甲○○名義之印章1 顆、於前揭「勞工保險死亡給
    付同一順序受益人共同具領同意書」上所偽造之甲○○印文
    1 枚及署押1 枚，應均依刑法第219 條之規定宣告沒收之。
據上論斷，應依刑事訴訟法第299 條第1 項前段，刑法第216 條
、第210 條、第335 條第1 項、第47條第1 項、第41條第1 項前
段、第219 條、第51條第5 款，刑法施行法第1 條之1 第1 項、
第2 項前段，中華民國九十六年罪犯減刑條例第2 條第1 項第3
款、第7 條、第9 條，判決如主文。
本案經檢察官何若薇到庭執行職務。
中    華    民    國    97    年    9     月    12    日
                  刑事第一庭    法  官   楊惠芬
以上正本證明與原本無異。
如不服本判決應於收受本判決後10日內向本院提出上訴書狀，上
訴書狀應敘述具體理由。上訴書狀未敘述上訴理由者，應於上訴
期間屆滿後20日內補提理由書狀於本院 (均須按他造當事人之人
數附繕本 )「切勿逕送上級法院」。
中    華    民    國    97    年    9     月    12    日
                                書記官   張懿中
附錄本案論罪科刑法條全文：
刑法第210 條：
偽造、變造私文書，足以生損害於公眾或他人者，處五年以下有
期徒刑。
刑法第216 條：
行使第二百十條至第二百十五條之文書者，依偽造、變造文書或
登載不實事項或使登載不實事項之規定處斷。
刑法第335 條第1 項：
意圖為自己或第三人不法之所有，而侵占自己持有他人之物者，
處五年以下有期徒刑、拘役或科或併科一千元以下罰金。


司法院資訊處製作；財團法人民間司法改革基金會備份。
